【裁判字號】    93,上易,382
【裁判日期】    920606
【裁判案由】    賭博
【裁判全文】
臺灣高等法院刑事判決                            九十三年度上易字第三八二號
    上  訴  人  臺灣桃園地方法院檢察署檢察官
    被      告  巳○○
                丁○○
                己○○
                甲○○
                午○○
                庚○○
                丑○○
                乙○○
                癸○○
    右  一  人  賴彌鼎律師
    選任辯護人  林宗竭律師
    被      告  辛○○
                戊○○
                子○○
                申○○
                未○○
                丙○○
                辰○○
                壬○○
                卯○○
右上訴人因被告等賭博案件，不服臺灣桃園地方法院九十一年度易字第一九三七號，
中華民國九十二年六月六日、同年七月五日、同年十一月四日、同年十一月二十八日
第一審判決（起訴案號：臺灣桃園地方法院檢察署九十一年度偵字第一四七三０號）
，提起上訴，本院判決如左：
    主  文
原判決關於癸○○、乙○○、庚○○、戊○○、辛○○、巳○○、丁○○、己○○、
甲○○、午○○、丑○○、子○○、申○○、未○○、丙○○、辰○○、壬○○、褚
榮泰部分撤銷。
癸○○、乙○○、庚○○、戊○○、辛○○、巳○○共同以賭博為常業，癸○○處有
期徒刑陸月，如易科罰金以參佰元折算壹日；乙○○、庚○○、戊○○、辛○○、巳
○○各處有期徒刑參月，如易科罰金均以參佰元折算壹日。
扣案之電動賭博機具【「金明星」十六台、「雙魚座」六台、「北極熊」二十一台、
「大富翁」十台、「滿天星」六台、「金舞台」一台、「七靶射擊」四台、「皇冠金
鐘」五台、「動物奇觀」五台、「滿貫福星」五台、「滿貫大亨」五台、「神仙老大
」一台、「魔鬼大帝」二台、「紅粉玫瑰」二台、「瑪琍大戰」二台、「金美滿七七
七」二台、「超級鑽石列車」二台、「八人座賓果行星」一台、「五人座二十一點」
一台、「八人座跑馬台」一台】共玖拾捌台、ＩＣ板壹百拾玖塊、代幣寄存卡拾張、
代幣總量管制表拾肆張、監視器伍台、監視螢幕貳台，均沒收。
丁○○、己○○、甲○○、午○○、丑○○、子○○、申○○、未○○、丙○○、辰
○○、壬○○、褚榮泰在公眾得出入之場所賭博財物，各處罰金壹仟元，如易服勞役
以參佰元折算壹日。
扣案之電動賭博機具【「金明星」十六台、「雙魚座」六台、「北極熊」二十一台、
「大富翁」十台、「滿天星」六台、「金舞台」一台、「七靶射擊」四台、「皇冠金
鐘」五台、「動物奇觀」五台、「滿貫福星」五台、「滿貫大亨」五台、「神仙老大
」一台、「魔鬼大帝」二台、「紅粉玫瑰」二台、「瑪琍大戰」二台、「金美滿七七
七」二台、「超級鑽石列車」二台、「八人座賓果行星」一台、「五人座二十一點」
一台、「八人座跑馬台」一台】共玖拾捌台、ＩＣ板壹百拾玖塊、代幣寄存卡拾張，
均沒收。
    事  實
一、癸○○自民國（下同）九十一年一月十五日起至同年八月七日止，在桃園縣桃園
    市○○路一三三號一、二樓處，經營「久久電子遊戲場」，在上處不特定人得任
    意出入之公眾場所內，擺設賭博性即具有射倖性之電動機具「金明星」十六台、
    「雙魚座」六台、「北極熊」二十一台、「大富翁」十台、「滿天星」六台、「
    金舞台」一台、「七靶射擊」四台、「皇冠金鐘」五台、「動物奇觀」五台、「
    滿貫福星」五台、「滿貫大亨」五台、「神仙老大」一台、「魔鬼大帝」二台、
    「紅粉玫瑰」二台、「瑪琍大戰」二台、「金美滿七七七」二台、「超級鑽石列
    車」二台、「八人座賓果行星」一台、「五人座二十一點」一台、「八人座跑馬
    台」一台，共計九十八台（起訴書誤為共計一百一十六台），供上門之不特定賭
    客投幣把玩；上開電動機具，係由客人以五百元換三百個代幣，以代幣投入機檯
    啟動把玩，押一分以上不等的分數，中獎時可得一倍至數倍之分數，不中時所押
    的分數被機台吃掉，當中獎累積至一定分數，且在賭客把玩完畢後，可將所餘代
    幣向店家兌換現金、代幣寄存卡（二百枚代幣換取寄存卡一張）、菸酒、家電等
    禮品。癸○○並雇用具有賭博犯意聯絡之被告乙○○、庚○○、戊○○三人負責
    兌換現金或代幣，被告辛○○、巳○○負責外場，渠等並均以此為生，恃之為常
    業。嗣於九十一年八月七日凌晨二時十分許，經在場被告巳○○以一千元代價，
    向喬裝之警員買回代幣寄存卡五張而查獲。當場並帶回現場賭客即被告己○○、
    午○○、丑○○、子○○、未○○、丙○○、丁○○、甲○○、簡嵩瑋、寅○○
    （另行審結）、辰○○、壬○○、卯○○，及旁觀者鍾美雲、包佳玲、朱羨偉、
    姜禮政、劉婉琇等人（鍾美雲、包佳玲、朱羨偉、姜禮政及劉婉琇五人業經檢察
    官為不起訴處分），當場並扣得上開電動機具共計九十八台、ＩＣ板一百一十九
    塊、代幣寄存卡十張、監視器五台、監視螢幕二台、員工名冊、員工打卡放勤表
    、代幣總量管制表等物。
二、案經桃園縣警察局桃園分局報告台灣桃園地方法院檢察署檢察官偵查起訴。
    理  由
一、訊據被告癸○○、乙○○、庚○○、戊○○、辛○○、巳○○、丁○○、己○○
    、甲○○、午○○、丑○○、子○○、申○○、未○○、丙○○、辰○○、壬○○、褚榮泰等人固均不否認於右揭時間、地點，由被告癸○○開設「久久電子遊
    戲場」，並僱請乙○○、辛○○、戊○○及庚○○在內充當員工，嗣因巳○○在
    上處遊戲場內，向喬裝警員以一千元購買四張寄分卡，而均遭警員帶回查案等事
    實，惟均否認有何賭博犯行。被告癸○○辯稱：店內不能換錢，可以換家電禮物
    ，但那些家電都沒有超過二千元等語。被告乙○○、辛○○、戊○○辯稱：店內
    不能換錢等語。被告庚○○辯稱：店內不能換錢，但可以換禮物，並沒有賭博情
    事等語。被告巳○○辯稱：我不是店裡的員工，買寄分卡是因為自己要玩等語。
    被告丁○○、午○○、丑○○及子○○等人則辯稱：伊等只是進去玩，沒有換過
    錢，也沒有換過家電用品等語。被告辰○○辯稱：店內不能換錢，伊只是消遣，
    不是在賭博等語。被告丙○○辯稱：店裡沒有賭博，我當時是玩賓果行星，要買
    一百元代幣，投代幣下去押，比例是一比二十，贏的話，電腦會自己計分，不用
    通知人員來，玩完我就走了，並沒有換禮物，也沒有換錢，我只用一百元代幣，
    不可能換錢等語。被告己○○、甲○○、申○○、未○○、壬○○、卯○○等人
    並未到庭，據渠等在警訊、偵查中或原審中則各辯稱：沒有向店家兌換過金錢或
    獎品，不知道店內可否換錢等語。惟查：
(一)癸○○自九十一年一月十五日起至同年八月七日止，在桃園縣桃園市○○路一三
    三號一、二樓處，經營「久久電子遊戲場」，在上處不特定人得任意出入之公眾
    場所內，擺設電動機具「金明星」十六台、「雙魚座」六台、「北極熊」二十一
    台、「大富翁」十台、「滿天星」六台、「金舞台」一台、「七靶射擊」四台、
    「皇冠金鐘」五台、「動物奇觀」五台、「滿貫福星」五台、「滿貫大亨」五台
    、「神仙老大」一台、「魔鬼大帝」二台、「紅粉玫瑰」二台、「瑪琍大戰」二
    台、「金美滿七七七」二台、「超級鑽石列車」二台、「八人座賓果行星」一台
    、「五人座二十一點」一台、「八人座跑馬台」一台，共計九十八台，供上門之
    不特定人士投幣把玩，並於遊客把玩完畢後，可將所餘代幣向店家兌換代幣寄存
    卡、菸酒、家電禮品等情，為被告癸○○坦承不諱（見偵卷第十九至二十、一一
    五至一一六頁、本院九十三年五月二十七日審判筆錄第十二頁），並有卷附桃園
    縣政府電子遊戲場營業級別證、營利事業登記證影本（九九電子遊戲場）（見偵
    卷第十三頁）、桃園分局同安派出所九十一年八月七日違反社會秩序維護法現場
    紀錄（偵卷第八至九頁）、及扣押物品目錄表（見偵卷第十一至十二頁）等，附
    卷可參。
(二)「電子遊戲場業管理條例」第四條第二項明文規定，電子遊戲場業所設置電子遊
    戲機不得有賭博或妨害風化之設計及裝置。經查右開扣案之電動機具，係由客人
    以五百元換三百個代幣，以代幣投入機檯啟動把玩，押一分以上不等的分數，中
    獎時可得一倍至數倍之分數，不中時所押的分數被機台吃掉，當中獎累積至一定
    分數時可從機台內將代幣退出，二百枚代幣換取寄存卡一張」之方式供給賭客把
    玩，此據被告乙○○供陳明確（見偵卷第二三頁），顯見右開扣案之電動機具，
    並無法由使用者操控其行進速度、方向或頻率，使用者投幣後僅能按鈕全憑不特
    定之開獎機率決定勝負，是扣案之電動機具係屬射倖性之電動賭博機具，足堪認
    定。
(三)雖被告癸○○、乙○○、辛○○、戊○○及庚○○均辯以：店內不能換錢，可以
    換家電禮物，但那些家電都沒有超過二千元，沒有賭博情事云云。然核該店電動
    機具經營是以五百元兌換三百枚代幣，亦可以二百枚代幣兌換一張代幣寄存卡方
    式，供在場賭客憑藉兌領遊玩，而仔細審查扣案之「代幣總數量管制清單」，明
    確顯示自七月三十一日至八月六日止，其上有數十筆載有「洗」字，或明確記載
    「洗分」等字樣之紀錄（見外放證物「代幣總數量管制清單」），依一般之社會
    通念，所謂「洗分」，即係以代幣按比例兌換現金之意，此為一般人所週知之事
    實，而於原審質以被告癸○○、戊○○如何方式始可以兌換家電等禮品時，卻均
    答以「不記得」等語（見原審卷第一三二至一三四頁），衡情若該電子遊戲場僅
    能以兌換禮品之方式以供娛樂，而被兌領禮品的數量價值多寡勢將影響遊戲場的
    營運良窳，被告等理應對於在如何條件下始能兌領獎品之限制，熟知甚稔，然被
    告等卻均僅記得如何兌換代幣、寄存卡，而就此影響經營成本之事不復記憶，顯
    與常情不符。且查扣案之電動機具並不具有競賽或益智之娛樂功能，而係決定賭
    博開獎結果之射倖性機具，茍僅能兌換禮品，一般大眾當不致花費金錢，甘冒遭
    警察取締及賭輸損失賭資之危險，使用此種機台甚明。被告癸○○、乙○○、辛○○、戊○○及庚○○所辯：店內不能換錢，可以換家電禮物，沒有賭博情事等
    語云云，應屬飾卸之詞，足證被告等經營右揭遊樂場確有提供電動賭博機具供人
    賭博財物之情至明。
(四)被告巳○○辯稱伊非店裡員工，買寄分卡是因為自己要玩云云。然本件係經警員
    陳大中喬裝賭客，向被告巳○○以四張寄分卡兌換一千元而查獲等情，此為被告
    巳○○所供認在卷（見原審卷第八一至八三頁），證人即查獲該電子遊戲場之員
    警陳大中亦證述：「於遊戲場埋伏了一個禮拜，固定在晚上八點去凌晨走，都會
    看到他（巳○○），也有看到有人和他買卡」等語明確（見原審卷第七三頁），
    並有查獲機關桃園縣警察局桃園分局移送書附卷可稽（見偵卷第一頁），且被告
    巳○○於警訊時早經自承係遊戲場員工，負責兌換寄存卡等語不諱（見偵卷第二
    五頁背面），而共同被告申○○亦證稱於晚上（凌晨）見到巳○○（見偵卷第六
    九頁），衡情若被告巳○○並非遊藝場所僱用在現場專為客人兌換現金之員工，
    何以長期於深夜盤桓於該遊藝場？顯與常情不符，是被告巳○○係電子遊戲場員
    工，應堪認定。雖扣案之員工名冊、員工打卡放勤表、代幣總量管制表，均無被
    告巳○○之名在內，然此或可能係遊戲場漏未將被告之名臚列其上，或可能僅係
    遊藝場短期聘僱、論件抽佣而不需值勤打卡，凡此原因諸多不一而足，故被告之
    名未列員工名冊，尚不足為被告巳○○有利之證明。
(五)被告丁○○、己○○、甲○○、午○○、丑○○、子○○、申○○、未○○、丙○○、辰○○、壬○○、褚榮泰等雖均矢口否認於遊藝場中有何賭博行為。然被
    告己○○坦承把玩遊戲機具「賓果行星」（見偵卷第三七頁），被告甲○○坦承
    把玩遊戲機具「賓果行星」（見偵卷第四十頁），被告午○○坦承把玩遊戲場內
    不知名之遊戲機具（見偵卷第四四頁），被告丑○○坦承把玩遊戲機具「輪盤」
    （見偵卷第四七頁），被告丁○○坦承把玩遊戲機具「行星輪盤」（見偵卷第五
    十頁），被告辰○○坦承把玩遊戲機具「皇冠金鐘」（見偵卷第五三頁），被告
    丙○○坦承把玩遊戲機具「賓果行星」（見偵卷第五九頁），被告申○○坦承賭
    玩遊戲機具「跑馬」（見偵卷第六七頁），被告卯○○坦承把玩遊戲機具「滿貫
    大亨麻將台」（見偵卷第九四頁），被告子○○坦承把玩遊戲機具「明星九七（
    水果盤）」（見偵卷第七四頁），被告壬○○坦承把玩遊戲機具「金明星」等語
    不諱（見偵卷第九九頁），而上開在場所查扣之遊戲機具，並無法由使用者操控
    其行進速度、方向或頻率，使用者投幣後僅能按鈕全憑不特定之開獎機率決定勝
    負，均係屬射倖性之電動賭博機具，業如前述，則被告雖均否認有換領現金之行
    為，然衡情豈有甘願耗費大量時間精力及金錢，徒冒遭警察取締及賭輸損失賭資
    之危險？且如僅能兌換禮品誘因，顯不足以引起甘冒上開遭警察取締觸犯刑法風
    險之誘惑。是被告丁○○、己○○、甲○○、午○○、丑○○、子○○、申○○
    、未○○、丙○○、辰○○、壬○○、褚榮泰等前開所辯，委屬推託卸責之詞，
    洵不可採。
(六)此外，並有上開電動機具共九十八台、ＩＣ板一百一十九塊、代幣寄存卡十張、
    監視器五台、監視螢幕二台、員工名冊、員工打卡放勤表、代幣總量管制表等物
    扣案足資佐證，故本件事證明確，被告等犯行，洵堪認定。
二、核被告癸○○、乙○○、庚○○、戊○○、辛○○、巳○○等人所為，顯係以變
    相方式讓代幣兌現，藉以吸引賭客上門，贏取財物，已非單純供人娛樂之物，並
    以此為生，恃之為常業，均係犯刑法第二百六十七條之常業賭博罪。被告丁○○
    、己○○、甲○○、午○○、丑○○、子○○、申○○、未○○、丙○○、辰○○、壬○○、褚榮泰等人所為，則係犯刑法第二百六十六條第一項前段之普通賭
    博罪。被告癸○○、乙○○、庚○○、戊○○、辛○○、巳○○等人間有犯意聯
    絡、行為分擔，為共同正犯。原判決未綜合全案情節，認為久久電子遊戲場內並
    無與人賭博之事實，而為被告等無罪之諭知，尚有未洽，檢察官提起上訴指摘原
    判決之不當，為有理由，應由本院將原判決撤銷改判。爰審酌現今電玩業者常有
    掛羊頭賣狗肉，表面上經營娛樂機台，實則暗中為客人兌換現金之不法情事，及
    被告等犯罪之動機、目的、手段、賭博性電動機具對社會造成之危害、被告等犯
    罪後飾詞否認等一切情狀，各量處如主文所示之刑，並分別諭知易科罰金、易服
    勞役之折算標準，以示懲儆。又現場扣得之賭具電動機具九十八台、ＩＣ板一百
    一十九塊，係當場賭博之器具，代幣寄存卡十張，係屬兌換籌碼處之財物，不問
    屬於犯人與否，均應依刑法第二百六十六條第二項宣告沒收之。監視器五台、監
    視螢幕二台、代幣總量管制表十四張為被告即遊戲場經營者癸○○所有供犯罪所
    用之物，依刑法三十八條第一項第二款宣告沒收之。另扣案之員工名冊、員工打
    卡放勤表，非當場賭博之器具或兌換籌碼處之財物，亦非直接供犯罪所用之物，
    自不屬刑法第三十八條所列之可沒收物，爰不予宣告沒收，併此敘明。
三、被告己○○、甲○○、申○○、未○○、壬○○、卯○○經合法傳喚，無正當理
    由不到庭，爰不待渠等陳述，逕行判決。
四、被告寅○○嗣到庭後，另行審結。
據上論斷，應依刑事訴訟法第三百六十九條第一項前段、第三百六十四條、第二百九
十九條第一項前段、第三百七十一條，刑法第二十八條、第二百六十七條、第二百六
十六條第一項前段、第二項、第三十八條第一項第二款、第四十一條第一項前段、第
四十二條第二項，罰金罰鍰提高標準條例第一條前段、第二條，判決如主文。
本案經檢察官沈世箴到庭執行職務。
中     華     民     國      九十三      年      六     月      十      日
                              臺灣高等法院刑事第九庭
                                    審判長法  官  李  文  成
                                          法  官  周  盈  文
                                          法  官  官  有  明
右正本證明與原本無異。
不得上訴。
                                          書記官  林  蓓  瑜
中      華      民      國    九十三    年      六      月     十一     日
附錄：本判決論罪科刑法條全文
刑法第二百六十六條 (普通賭博罪與沒收物)
在公共場所或公眾得出入之場所賭博財物者，處一千元以下罰金。但以供人暫時娛樂
之物為賭者，不在此限。
當場賭博之器具與在賭檯或兌換籌碼處之財物，不問屬於犯人與否，沒收之。
刑法第二百六十七條
(常業賭博罪)
以賭博為常業者，處二年以下有期徒刑，得併科一千元以下罰金。


司法院資訊處製作；財團法人民間司法改革基金會備份。
